臺灣桃園地方法院民事判決　　　　九十六年度訴字第七二七號
原　　　告　華南商業銀行股份有限公司
法定代理人　甲○○
訴訟代理人　丁○○
被　　　告　丙○○
　　　　　　乙○○
上列當事人間請求撤銷贈與等事件，於民國九十六年七月三日言
詞辯論終結，本院判決如下：
    主      文
被告間就附表所示不動產於民國九十五年五月四日所為贈與（形
式上為買賣契約）行為及同年五月十一日所為移轉所有權行為，
應予撤銷。
被告乙○○應將附表所示不動產，由桃園縣八德地政事務所以九
十五年德資字第一ＯＯ一七Ｏ號收件，並於九十五年五月十一日
以「買賣」為原因之移轉所有權登記塗銷。
訴訟費用由被告連帶負擔。
　　事實及理由
一、程序方面：
（一）本件被告二人均經合法通知，未於言詞辯論期日到場，核
      無民事訴訟法第三百八十六條所列各款情形，爰准原告之
      聲請，由其一造辯論而為判決。
（二）按訴狀送達後，原告不得將原訴變更或追加他訴。不變更
      訴訟標的，而補充或更正事實上或法律上之陳述者，非為
      訴之變更或追加。民事訴訟法第二百五十五條第一項本文
      及第二百五十六條分別定有明文。經查，原告起訴時原係
      聲明請求將被告丙○○所有如附表所示之不動產（下合稱
      系爭不動產）移轉登記予被告乙○○之行為撤銷，並塗銷
      其所有權移轉登記等語，嗣於本院民國九十五年五月二十
      八日行言詞辯論程序時當庭陳明更正訴之聲明為如後其聲
      明所示，原告所為僅在闡述其所欲撤銷之行為包括債權行
      為及物權行為，併由被告乙○○塗銷所有權移轉登記，核
      係補充或更正事實上或法律上之陳述，非屬訴之變更或追
      加，揆諸前開法文，應予准許。
二、原告主張訴外人文琛資訊股份有限公司（下稱文琛公司）前
    於九十四年間邀同被告丙○○為連帶保證人，向原告借款九
    筆，合計為新臺幣（下同）四百九十一萬五千元，然該公司
    於九十五年四月二十八日經票據交換所列為拒絕往來戶，依
    該公司與原告間消費借貸契約之授信約定書第七條第二項約
    定，該公司所欠債務視為到期，計其時尚欠三百八十九萬七
    千九百三十一元及其利息與違約金，依被告丙○○與原告間
    之保證書第三條約定，被告丙○○應即負連帶清償責任，原
    告為此向臺灣臺北地方法院提起民事訴訟結果，經該院於九
    十六年一月三十一日以九十五年度訴字第六二九二號判決命
    被告丙○○應就上開債務與文琛公司負連帶清償之責確定在
    案。詎被告丙○○為逃避債務，竟於九十五年五月四日將其
    所有系爭不動產出賣予其母即被告乙○○，並於九十五年五
    月十一日經桃園縣八德地政事務所完成買賣為原因之移轉所
    有權登記予被告乙○○，依遺產及贈與稅法第五條第六款規
    定，被告二人就系爭不動產所有權之移轉行為，雖形式上以
    買賣為登記原因，惟實則視為贈與，是以被告丙○○將系爭
    不動產移轉之無償贈與行為，害及原告債權，爰依民法第二
    百四十四條第一項規定，請求撤銷被告二人間就系爭不動產
    所為之債權行為及物權行為，併依同條第四項規定，請求被
    告乙○○塗銷系爭不動產之移轉登記等語。並聲明請求：撤
    銷被告二人間就系爭不動產所為之債權行為及物權行為，被
    告乙○○應將系爭不動產之移轉登記塗銷。
三、被告二人均未於言詞辯論期日到場，亦未提出書狀作何聲明
    或陳述。
四、經查：
（一）按當事人對於他造主張之事實，於言詞辯論時不爭執者，
      視同自認。但因他項陳述可認為爭執者，不在此限。當事
      人對於他造主張之事實，已於相當時期受合法之通知，而
      於言詞辯論期日不到場，亦未提出準備書狀爭執者，準用
      第一項之規定。民事訴訟法第二百八十條第一項、第三項
      前段分別定有明文。本件原告上開主張，業據其提出借據
      、保證書、授信約定書、臺灣臺北地方法院九十五年度訴
      字第六二九二號民事判決及戶籍謄本等件為證，核屬相符
      ，而記載原告上開主張之起訴狀繕本，業於九十五年五月
      二十日合法送達予被告二人（按起訴狀繕本於九十五年五
      月十日寄存送達於被告住所，依民事訴訟法第一百三十八
      條第二項規定，自當日起經十日生效），有本院送達證書
      二紙在卷可稽，被告等人對於原告主張之事實，既未於言
      詞辯論期日到場爭執，亦未提出書狀作何聲明或陳述，堪
      認被告均已自認原告主張被告乙○○就系爭不動產所有權
      之取得，確未向被告丙○○支付任何代價等情為真實，換
      言之，系爭不動產移轉登記之原因，應實為贈與而非買賣
      。
（二）按債務人所為之無償行為，有害及債權者，債權人得聲請
      法院撤銷之，民法第二百四十四條第一項定有明文。次按
      所謂害及債權，乃指債務人之行為，致積極的減少財產，
      或消極的增加債務，因而使債權不能獲得清償之情形，若
      債權人之債權，因債務人之行為，致有履行不能或困難之
      情形者，即應認為有損害於債權人之權利，並不以債務人
      因其行為致陷於無資力為限（最高法院八十一年度臺上字
      第二○七號判決、四十五年臺上字一三一六號判例意旨參
      照）。蓋債務人所有之財產，除對於特定債權人設有擔保
      物權外，應為一切債務之總擔保，倘債務人將財產贈與他
      人，且非用以清償具有優先受償權之債務，對於普通債權
      人，即難謂無詐害行為。
（三）本件被告丙○○於系爭不動產為移轉後，其名下資產僅一
      部汽車、二家公司股份投資，總價值約為二十萬元，此有
      本院依職權調閱稅務閘車財產所得調件明細表乙紙可稽，
      堪認被告丙○○所餘資產，確不足供原告及其他債權人等
      為完全清償。是以，原告以被告丙○○將附表所示不動產
      無償贈與及移轉予被告乙○○之行為，有害及其債權，依
      前開規定聲請撤銷，即非無據，應予准許。
五、按債權人依民法第二百四十四條第一項之規定聲請法院撤銷
    時，得並聲請命受益人或轉得人回復原狀，同法第二百四十
    四條第三項定有明文。本件被告丙○○於其對原告負欠三百
    八十九萬七千九百三十一元等債務後之九十五年五月四日，
    就系爭附表所示不動產與被告乙○○成立無償贈與契約（形
    式上為買賣契約），並移轉登記予被告乙○○，有害及原告
    之債權，已如前述，是以原告聲請撤銷被告間之贈與行為與
    基於贈與行為所為之所有權移轉行為，並進而依據上開法文
    規定請求被告乙○○塗銷附表所示不動產所有權之移轉登記
    ，為有理由，應予准許，
據上論結，本件原告之訴為有理由，依民事訴訟法第八十五條第
二項，判決如主文所示。
中　 華 　民 　國 　九十六 　年　  七  　月　  十七 　日
                         民事第二庭  法　官　石有為
以上正本係照原本作成。
如對本判決上訴，須於判決送達後廿日內向本院提出上訴狀。
                                     書記官　黃珮娟
中　 華 　民 　國 　九十六 　年　  七  　月　  十七 　日
┌────────────────────────────────────┐
│附表        　　　                                 （96年度訴字第727號）│
├──┬───────────────────┬────────┬────┤
│編號│不動產名稱                            │面積（平方公尺）│權利範圍│
├──┼───────────────────┼────────┼────┤
│ 一 │桃園縣八德市○○段第一四四地號        │一百一十二點七四│五分之一│
├──┼───────────────────┼────────┼────┤
│ 二 │桃園縣八德市○○段第一五一建號（即門牌│六十八點七一    │全部    │
│    │號碼桃園縣八德市○○○街五巷十一號）  │                │        │
└──┴───────────────────┴────────┴────┘
